【裁判字號】    90,上易,124
【裁判日期】    900214
【裁判案由】    贓物
【裁判全文】
臺灣高等法院臺中分院刑事判決              民國九十年度上易字第一二四號
    上  訴  人  臺灣苗栗地方法院檢察署檢察官
    被      告  乙○○
右上訴人因被告贓物案件，不服臺灣苗栗地方法院，八十九年度易字第八○○號，中
華民國八十九年十一月八日第一審判決（起訴案號：臺灣苗栗地方法院檢察署八十九
年度偵字第三三三○號），提起上訴，本院判決如左：
    主      文
上訴駁回。
    理      由
一、本案經本院審理結果，認第一審判決被告無罪，並無不當，應予維持，並引用第
    一審判決書記載之理由（如附件）。
二、上訴人即檢察官在本院未提出其他不利被告之證據，仍執陳詞，指摘原判決此部
    分不當，其上訴無理由，應予駁回。
三、據上論斷，應依刑事訴訟法第三百七十三條、第三百六十八條，判決如主文。
本案經檢察官丙○○到庭執行職務。
中      華      民      國    九十      年      二      月     十四     日
                                   臺灣高等法院臺中分院刑事第六庭
                                         審判長法  官  李  文  雄
                                               法  官  邱  顯  祥
                                               法  官  陳  嘉  雄
右正本證明與原本無異。
不得上訴。
                                               書記官  王  麗  英
中      華      民      國    九十      年      二      月     十五     日
                                                                        Ｃ
台灣苗栗地方法院刑事判決                          八十九年度易字第八號
    公  訴  人  臺灣苗栗地方法院檢察署檢察官
    被      告  林青龍  男四十一歲（民國○○○年○月○日生）
                        住桃園縣平鎮市○○里○○鄰○○街二六九號二樓
                        居苗栗縣竹南鎮大埔里十三鄰竹篙厝十號
                        身分證統一編號：Ｋ一二七八八九五二號
                乙○○  男二十一歲（民國○○○年○○月○日生）
                        住苗栗縣竹南鎮○○里○○路一六九號
                        身分證統一編號：Ｚ000000000號
右列被告等因竊盜等案件，經檢察官提起公訴（八十九年度偵字第三三三０號），本
院判決如左：
    主  文
林青龍竊，處有期徒刑陸月。
乙○○無罪。
    事  實
一、林青龍於民國八十九年六月十三日上午七時許，在苗栗縣竹南鎮○○里○○路二
    六二號前，因見甲○○所有車牌號碼ＳＦＡ—六二一號輕型機車乙部停放於路旁
    ，機車鑰匙仍插置於鑰匙孔並未取下，竟意圖為自己不法之所有，以上開之鑰匙
    將該部機車發動後騎離而竊取得手，留供己用，並為免他人發現，將該部機車之
    號牌取下。嗣於同年八月十三日下午四時許，因林青龍與其友人乙○○共同騎乘
    前開機車行經苗栗縣竹南鎮○○路一九六號前，而為警查獲，並扣得前開未懸掛
    車牌之機車一輛及鑰匙一支，始揭上情。
二、案經苗栗縣警察局竹南分局移送臺灣苗栗地方法院檢察署檢察官偵查起訴。
    理  由
壹、有罪部分
一、右揭事實，訊據被告林青龍矢口否認有竊盜犯行，辯稱：係伊一名已交往十餘年
    ，家住高雄市名為「黃仕丞」之朋友，於二、三個月前騎乘該部機車由高雄市北
    上，至其位於苗栗縣竹南鎮大埔里住處，與其閒話家常後離去，嗣不知何因而將
    該機車放置於離被告住所約四、五百公尺處之路旁，鑰匙仍擱置於機車上亦未取
    去。經其發現後，於查獲前數日及查獲當日始分別騎乘二次即被抓到，伊不知是
    贓物亦未竊盜云云；惟查，前揭被告住處係屬鄉間，交通並不發達，附近並無計
    程車或公車可供隨時搭乘，而該機車亦未拋錨，一騎即可發動，均據被告在審理
    中供承在卷。是以「黃仕丞」既遠從高雄騎乘機車前來，該機車對「黃仕丞」而
    言，當屬重要之交通工具，且該車既未拋錨，附近又無其他方便之交通工具可供
    搭乘離去，棄車處所又離被告住所不遠，則「黃仕丞」縱須暫時離開，竟未將該
    車留置於被告家中或託付被告，竟遽將該車隨意棄置於離被告住所四、五百公尺
    處而逕行離去，且一去經年不加聞問，顯與常情不符；次查，該機車係甲○○所
    有，於八十九年六月十三日在渠苗栗縣竹南鎮○○里○○路住處前失竊，而該機
    車被查獲時，其機車號牌已被取下（迄今未尋獲）、車身引擎號碼（ＳＡ一０Ａ
    Ｕ三０三四０）則業經磨去等情，業據被害人甲○○於警訊中指訴歷歷，並有車
    輛竊盜失竊資料個別查詢報表、贓物認領保管單各一紙及照片四幀附卷可稽；又
    被告所稱之名為「黃仕丞」之交往十餘年之朋友，迄查獲後迄本院審理時已逾一
    年，被告仍未能提供其詳細之年籍、住所以供調查，且經查獲時警察機關調查結
    果，在高雄市根本無姓名為「黃仕丞」之人設籍，亦有警訊筆錄一紙在卷可憑（
    參見八十九年偵字第三三三０號卷第五頁）；此外，復有扣案之未懸掛號牌機車
    一部及機車鑰匙乙支扣案可證，足證前開機車應係被告竊取，其之取下車牌、磨
    損引擎號碼等舉，無非在掩人耳目以匿飾其犯行，所辯如「黃仕丞」留置云云，
    均係畏罪卸責之詞，委無足採。事證明確，被告犯行堪予認定。
二、核被告所為，係犯刑法第三百二十條第一項之竊盜罪。爰審酌被告犯罪之動機、
    目的、手段，犯罪所生之危害及犯罪後矢口否認犯行等一切情狀，量處如主文所
    示之刑，以示懲儆。另扣案之機車一部（已發還被害人）及機車鑰匙一支，雖分
    別係犯罪所得之物或供犯罪所用之物（機車鑰匙），惟均非被告所有，應發還被
    害人，爰不宣告沒收。
貳、無罪部分
一、按犯罪事實應依証據認定之，無証據不得推定其犯罪事實；不能証明被告犯罪者
    ，應諭知無罪之判決，刑事訴訟法第一百五十四條、第三百零一條第一項分別定
    有明文。又「認定不利於被告之事實，須依積極証據，苟積極証據不足為不利於
    被告事實之認定時，即應為有利於被告之認定，更不必有何有利之証據」「犯罪
    事實之認定應憑真實之証據，倘証據是否真實尚欠明顯，自不能以推測或擬制之
    方法，以為裁判基礎」，最高法院三十年上字第八一六號、四十年台上字第八六
    號、五十三年台上字第六五六號分別著有判例足資參照。
二、公訴人認被告乙○○犯刑法第三百四十九條第一項收受贓物罪嫌；無非係以本
    件查獲時，前該失竊機車係由乙○○騎乘中，而乙○○於林青龍交付該機車時即
    已發現該機車未懸掛車牌，自應已知悉該車來源之正當性有疑，竟猶予收受騎乘
    為論據；
三、按刑法第三百四十九條第一項收受贓物罪，係指搬運、寄藏、故買以外之無價取
    得或持有行為，如受贈者是，惟仍須客觀上有授受之行為，主觀上須有明知為贓
    物而仍予收受之故意，始得以該罪相繩；尚不得以凡持有之物經認定為贓物，即
    遽論持有人之持有必係收受贓物，而就其實際持有之原因、態樣恝而不論；以本
    件而言，訊據被告乙○○堅決否認有收受贓物之故意，辯稱：「我在保齡球館碰
    到林青龍，我要去竹南，我就請林青龍載我去，因為林青龍騎的比較慢，所以就
    由我來騎了。當時我不知是贓車，只是沒有掛車牌，我也沒有問他」等語，經核
    與被告林青龍在偵查中供稱：「我是在八十九年八月十三日下午三時許，在保齡
    球館前碰到乙○○，由於我和他是朋友，所以我就拿出身上的一串鑰匙給乙○○
    ，叫他騎這部紅色機車載我去找朋友：：我叫他騎機車載我的時候，他就直接騎
    機車，並沒有說什麼：：他並沒有問車牌未掛之事」（見八十九年八月十三日第
    一次警訊筆錄）；「（問：為何機車給乙○○騎？）答：我比較不熟，他比我會
    騎，就給他騎」等語（見八十九年八月十四日偵查筆錄）；於審理中又供稱：「
    （問：為何願意載乙○○去竹南？）答：因為竹南的朋友我也認識，所以我也要
    去」等語，均屬相符；足證本件被告乙○○之騎乘該部贓車，僅屬偶然之行為；
    且被告乙○○騎乘該車時，另一被告林青龍尚坐於後座，二人之共乘機車僅基於
    同一之訪友目的，雖係由被告乙○○負責駕駛，惟只是因其駕駛技術較精，被告
    林青龍既與其同行而仍坐於後座，則該機車仍在林青龍之支配管理中，尚不得謂
    二人間客觀上已有授受之交付或移轉占有之行為，與收受贓物罪之構成要件即有
    未符；又被告乙○○既僅係暫時之騎乘使用，並無「收受」該機車之意，則參諸
  該機車係由被告林青龍交付之通常機車專用鑰匙發動（前已敘及），林青龍又係
    與其同行，則縱該車並無號牌，衡諸常情及二人原係朋友之關係，渠之不以為意
    逕予駕駛，尚未悖乎常情，尤不得因此遽論渠有明知為贓物而予收受之認識與故
    意；從而，本件客觀上既無授受之行為，主觀上亦未能証明被告乙○○有明知贓
    物而予收受之故意，揆諸前開法條及判例意旨，自不得遽以贓物罪相繩；此外復
    查無其他證據足資證明被告乙○○確有收受贓物情事，自應認被告乙○○為無罪
    。
據上論斷，應依刑事訴訟法第二百九十九條第一項前段、第三百零一條第一項，刑法
第三百二十條第一項，罰金罰鍰提高標準條例第一條前段，判決如主文。
本案經檢察官陳義忠到庭執行職務。
中      華      民      國    八十九    年     十一     月      八      日
                                        臺灣苗栗地方法院刑事庭
                                                法  官  楊  台  清
右正本證明與原本無異。
如不服本判決，應於送達後十日內向本院提出上訴狀(須附繕本)，上訴於臺灣高等
法院臺中分院。
                                                書記官  李惠  雯
中      華      民      國    八十九    年     十一     月      八      日
附錄論罪科刑法條
刑法第三百二十條第一項
意圖為自己或第三人不法之所有，而竊取他人之動產者，為竊盜罪，處五年以下有期
徒刑、拘役或五百元以下罰金。


司法院資訊處製作；財團法人民間司法改革基金會備份。
